臺灣橋頭地方法院民事裁定
109年度消債清字第2號
聲請人即債  黃麗春  
務人                  
代  理  人  林宗儀律師
上列當事人因消費者債務清理事件聲請清算，本院裁定如下：
    主  文
聲請人黃麗春自民國一百零九年七月十六日下午四時起開始清算
程序。
命司法事務官進行本件清算程序。
    理  由
一、聲請意旨略以：聲請人即債務人黃麗春前向金融機構辦理消
    費借貸、信用卡契約等，致積欠無擔保債務計新臺幣（下同
    ）1,165,750元，因無法清償債務，於民國103年9月間曾依
    消費者債務清理條例，而向最大債權銀行高雄銀行股份有限
    公司（下稱高雄銀行）申請前置協商，而與各債權銀行達成
    分期還款協議，同意自103年10月起分180期，於每月10日繳
    款10,458元，以各債權銀行債權金額比例清償各項債務至全
    部清償為止，惟因現在收入扣除必要支出後無法繼續還款，
    聲請人無法按上開協商方案清償，實乃不可歸責於聲請人之
    事由所致；因聲請人有不能清償債務或有不能清償之虞，復
    未經法院裁定開始更生程序或宣告破產，爰依法聲請准予裁
    定清算等語。
二、按「債務人不能清償債務或有不能清償之虞者，得依本條例
    所定更生或清算程序，清理其債務。」、「債務人對於金融
    機構負債務者，在聲請更生或清算前，應向最大債權金融機
    構請求協商債務清償方案，或向其住、居所地之法院或鄉、
    鎮、市、區調解委員會聲請債務清理之調解；且協商或調解
    成立者，債務人不得聲請更生或清算。但因不可歸責於己之
    事由，致履行有困難者，不在此限。」消費者債務清理條例
    （下稱消債條例）第3條、第151條第7項分別定有明文。所
    謂「不可歸責於己之事由」，原則上係指客觀上聲請人有收
    支狀況之變動，諸如物價上漲、家屬患病等導致支出增加，
    或因意外、病痛無法工作、僱用之公司倒閉或裁員、減薪等
    以致收入減少等情；又縱使財產及收支狀況無甚變動，但因
    協商時居於劣勢，未能實質協議，僅為爭取利息減少及分期
    清償之些許優惠，勉予允諾，惟其財產及收入客觀上存有難
    以如期履行之情形，亦應認該當。債務人雖因不可歸責之原
    因致不能履行協商條件，仍應符合「不能清償或有不能清償
    之虞」法定要件，亦即應綜合債務人之財產、信用、收支與
    其所負全部債務等狀況，評估其是否仍有償債能力，或即使
    仍得勉力清償，但是否因年紀已長、身罹疾患、工作條件不
    佳或其他相類似之因素，可預期足以影響日後基本生活之維
    持，而有不能清償之虞等情，為其判斷之準據。
三、經查：
 ㈠聲請人前向各金融機構辦理消費貸款、信用卡契約等致現至少
   積欠無擔保債務1,165,750元，前即已因無法清償債務，依消
   費者債務清理條例向最大債權金融機構高雄銀行銀行申請前
   置協商，而與各債權銀行達成最終分期還款協議，同意自103
   年10月起分180期，於每月10日繳款10,458元，依各債權銀行
   債權金額比例清償各項債務至全部清償為止，聲請人僅繳納
   至108年12月，此協商方案並經臺灣高雄地方法院103年度司
   消債核字第30號裁定認可等情，有債權人清冊、財團法人金
   融聯合徵信中心前置協商專用債權人清冊、信用報告、高雄
   銀行109年1月31日高銀授信字第1090000735號函等件在卷可
   稽，堪認上情屬實。經核聲請人108年度申報所得為196,400
   元，核每月平均所得16,367元，加計身障補助4,872元後為21
   ,239元，而其每月必要生活費用以15,719元列計（詳如後述
   ），是以每月收入21,239元，扣除每月必要生活費15,719元
   後，僅餘5,520元，顯無法負擔每月10,458元之還款金額，難
   以期待聲請人依約履行，應屬不可歸責於聲請人之事由致不
   能履約，則聲請人主張其於與債權銀行達成前開協商結論後
   ，因不可歸責於己之事由，致履行顯有重大困難，應為可取
   。
 ㈡聲請人現為身心障礙者，每月以出租公益彩券甲類經銷商賺取
   收入，自陳每年租金收入8,000元，而其現未投保勞工保險，
   名下僅共有之價值甚低房屋及南山人壽保險解約金23,885元
   ，108年度申報所得196,400元，核每月平均所得16,367元，
   惟每月領有身障補助4,872元等情，有財產及收入狀況說明書
   、綜合所得稅各類所得資料清單暨國稅局財產歸屬資料清單
   、勞工保險投保資料表、本院稅務電子閘門財產所得調件明
   細表、身心障礙證明、南山人壽保險股份有限公司109年5月1
   1日南壽保單字第C1155號函等件附卷可證。則查無聲請人有
   其他收入來源，佐以聲請人現未投保勞保，則以所得清單所
   示每月平均所得16,367元加計身障補助4,872元，共21,239元
   作為核算其現在償債能力之基礎，應能反映真實收入狀況。
 ㈢至聲請人個人日常生活必要費用部分，審酌聲請人負債之現況
   ，基於社會經濟活動之互賴及誠信，該日常生活所需費用，
   自應節制開支，不得有超越一般人最低生活標準之享受，否
   則反失衡平，本院依消債條例第64條之2，參酌衛福部社會司
   所公告歷年最低生活費標準，109年度高雄市最低生活費標準
   13,099元之1.2倍為15,719元，則聲請人每月最低生活費除有
   特殊情形並有證據證明者外，自宜以此為度，始得認係必要
   支出，本院即以上開標準15,719元列計為聲請人每月個人必
   要生活費用。
 ㈣綜上所述，以聲請人現每月所得21,239元為其償債能力基準，
   扣除其每月個人之必要生活費用15,719元後僅餘5,520元，而
   聲請人目前負債總額為1,165,750元，扣除保險解約金23,885
   元後，債務餘額為1,141,865元，以上開餘額按月攤還結果，
   約17年餘期間始能清償完畢，堪認聲請人確有不能清償債務
   或有不能清償之虞之情事。從而，聲請人主張已不能清償債
   務，聲請本院准予清算，依所舉事證及本院調查結果，即無
   不合。
四、末按「法院開始清算程序之裁定，應載明其年、月、日、時
    ，並即時發生效力。」、「法院裁定開始更生或清算程序後
    ，得命司法事務官進行更生或清算程序，必要時得選任律師
    、會計師或其他適當之自然人或法人一人為監督人或管理人
    。」，消費者債務清理條例第83條第1 項、第16條第1 項分
    別定有明文。本件聲請人其目前收入及財產狀況，不能履行
    債務，未償之債務亦屬不能清償，有如上述。從而，聲請人
    聲請清算，洵屬有據，應予准許，爰命司法事務官進行本件
    清算程序。
五、依消費者債務清理條例第11條第1 項、第83條第1 項、第16
    條第1 項，裁定如主文。
中　　華　　民　　國　 109　　年　　7 　　月　　16　　日
              　　民事庭　法　官　李姝蒓
以上正本係照原本作成。
本裁定已於109年7月16日下午4時公告。
本裁定不得抗告。
中　　華　　民　　國　 109　　年　　7 　　月　　16　　日
  　                      書記官　郭南宏